【裁判字號】    98,審訴,485
【裁判日期】    980703
【裁判案由】    違反商業會計法等
【裁判全文】
臺灣新竹地方法院宣示判決筆錄         98年度審訴字第485號
公  訴  人  臺灣新竹地方法院檢察署檢察官
被      告  乙○○
指定辯護人  本院公設辯護人  甲○○
上列被告因違反商業會計法等一案，經檢察官提起公訴（97年度
偵緝字第471 號）後，聲請本院改依協商程序而為判決，於中華
民國98年7 月3 日下午4 時在本院刑事第十一法庭宣示判決，出
席職員如下：
法官起立朗讀判決主文、犯罪事實要旨、處罰條文，及告以上訴
限制、期間並提出上訴狀之法院，且諭知記載其內容：
一、主  文：
    乙○○商業負責人共同連續以明知為不實之事項，而填製會
    計憑證，累犯，處有期徒刑拾月；減為有期徒刑伍月，如易
    科罰金，以銀元佰元即新臺幣玖佰元折算壹日。
二、犯罪事實要旨：
（一）乙○○前曾於民國82年7 月間，因竊盜案件，經本院於
      82年8 月23日，以82年度易字第2607號判決，判處有期徒
      刑6 月、緩刑3 年確定，後經撤銷緩刑確定；又於82年
      9 月間，因違反肅清煙毒條例案件，經本院於82年12月31
      日，以82年度訴字第1366號判決，判處有期徒刑3 年2 月
      ，嗣提起上訴，經臺灣高等法院於83年5 月25日，以83年
      度上訴字第2560號判決，撤銷原判決，判處有期徒刑3 年
      2 月確定，上開、案件並經定應執行刑為有期徒刑3
      年6 月確定，於83年7 月4 日入監執行，嗣於85年4 月24
      日因縮短刑期假釋付保護管束出監，原縮刑期滿日為86年
      10月5 日，後經撤銷假釋，尚餘殘刑1 年5 月11日。又
      於86年3 月間，因違反肅清煙毒條例案件，經本院於86年
      9 月17日，以86年度訴字第587 號判決，分別判處有期徒
      刑4 年、10月，並經定應執行刑為有期徒刑4 年8 月，嗣
      於86年10月16日確定，與前開殘刑1 年5 月11日接續執行
      ，於86年11月14日入監執行，嗣於90年3 月6 日因縮短刑
      期假釋付保護管束出監，原縮刑期滿日為92年7 月13日，
      後經撤銷假釋，尚餘殘刑2 年4 月7 日。又於90年5 月
      間，因竊盜案件，經本院於90年8 月10日，以90年度易字
      第543 號判決，判處有期徒刑5 月，嗣於90年10月18日確
      定，與前開殘刑2 年4 月7 日接續執行，於91年6 月5 日
      入監執行，並於94年1 月2 日縮刑期滿執行完畢。
（二）乙○○不知悔改，依其已成年之社會經驗，應有相當智識
      程度，對於應他人之邀，擔任公司之名義負責人，係有不
      法之目的，可能作為虛設公司、填載不實會計憑證而幫助
      他人逃漏稅捐乙情有所認識，且自身經濟拮据，並無可能
      有何資力擔任公司負責人，竟同意交付其身分證件與真實
      姓名年籍不詳自稱為「鄭石川」或「曾石川」之成年男子
      ，由乙○○擔任址設於臺北縣板橋市○○路○ 段89號5 樓
      洛浦企業有限公司（下稱洛浦公司）之名義負責人，為商
      業會計法所稱之商業負責人，並共同前往臺北縣板橋稅捐
      處辦理營利事業登記。嗣真實姓名年籍不詳之洛浦公司實
      際負責人，於94年7 月間至同年10月間止，明知洛浦公司
      並未向附表一所示之公司進貨，竟由不詳人士取得附表一
      所示公司所開立銷售額共計新臺幣（下同）4,989 萬4,30
      9 元之不實統一發票43紙，充當洛浦公司進項憑證，持向
      稅捐機關申報扣抵銷項稅額，使稅捐稽徵機關因該不實之
      申報，誤認洛浦公司確有如此高額之進貨成本，而核准扣
      抵稅額共計249 萬4,715 元，以此不正當方法逃漏洛浦公
      司稅捐（上開納稅義務人逃漏稅捐部分，乙○○非實際參
      與公司業務執行之人，非代罰對象）。乙○○與「鄭石川
      」或「曾石川」、真實姓名年籍不詳之洛浦公司實際負責
      人，共同出於以填載不實會計憑證統一發票及幫助他人逃
      漏稅捐的連續犯罪意思聯絡，明知洛浦公司並無實際銷貨
      之事實，竟向公司營業登記所在地轄區稅捐稽徵機關購買
      統一發票後，交由不詳年籍之人使用，由不詳年籍之人，
      自94年8 月間起至同年10月間止，在未有實際銷貨情況下
      ，連續以洛浦公司之名義填製如附表二所示不實之會計憑
      證統一發票共計65紙，合計銷售金額為5,039 萬8,897 元
      ，交付予如附表二所示之「鎮立實業有限公司」等營業人
      ，供其等充作進項憑證扣抵銷項稅額，共計幫助他人以不
      正當方法逃漏營業稅共251 萬9,947 元，足生損害於稅捐
      稽徵機關課稅之正確性及公平性。
三、處罰條文：
    修正前商業會計法第71條第1 款，稅捐稽徵法第43條第1 項
    ，刑法第2 條第1 項前段、第11條前段、第47條第1 項，修
    正前刑法第28條、第56條、第55條、第41條第1 項前段，中
    華民國九十六年罪犯減刑條例第2 條第1 項第3 款、第7 條
    、第9 條。
四、協商判決除有刑事訴訟法第455 條之4 第1 項第1 款於本訊
    問程序終結前，被告撤銷協商合意或檢察官撤回協商聲請者
    ；第2 款被告協商之意思非出於自由意志者；第4 款被告所
    犯之罪非第455 條之2 第1 項所定得以協商判決者；第6 款
    被告有其他較重之裁判上一罪之犯罪事實者；第7 款法院認
    應諭知免刑或免訴、不受理者情形之一，及違反同條第2 項
    「法院應於協商合意範圍內為判決；法院為協商判決所科之
    刑，以宣告緩刑或2 年以下有期徒刑、拘役或罰金為限」之
    規定者外，檢察官與被告均不得上訴。
五、如有前項得上訴之情形，得自收受宣示判決筆錄送達之日起
    10日內，向本院提出上訴書狀，上訴於第二審法院。
中    華    民    國    98    年    7     月    3     日
                  刑事第九庭書  記  官  蕭汝芳
                            審判長法官  馮俊郎
以上筆錄正本證明與原本無異。
中    華    民    國    98    年    7     月    3     日
                            書  記  官  蕭汝芳
附錄本案處罰實體法條全文：
＊修正前商業會計法第71條第1 款：
商業負責人、主辦及經辦會計人員或依法受託代他人處理會計事
務之人員有下列情事之一者，處5 年以下有期徒刑、拘役或科或
併科新臺幣15萬元以下罰金：
一、以明知為不實之事項，而填製會計憑證或記入帳冊。
＊稅捐稽徵法第43條第1 項：
教唆或幫助犯第41條或第42條之罪者，處3 年以下有期徒刑、拘
役或科新臺幣6 萬元以下罰金。
【稅捐稽徵法第41條：
納稅義務人以詐術或其他不正當方法逃漏稅捐者，處5 年以下有
期徒刑、拘役或科或併科新臺幣6 萬元以下罰金。】
附表一：
┌──┬────────┬──┬──────┬─────┐
│編號│營業人名稱      │張數│銷售額      │稅  額    │
├──┼────────┼──┼──────┼─────┤
│ 1  │兆昆實業有限公司│ 2  │149萬1,900元│7萬4,595元│
├──┼────────┼──┼──────┼─────┤
│ 2  │永茂盛實業有限公│38  │2,894萬8,465│144萬7,423│
│    │司              │    │元          │元        │
├──┼────────┼──┼──────┼─────┤
│ 3  │視超科技股份有限│ 3  │1,945萬3,944│97萬2,697 │
│    │公司            │    │元          │元        │
├──┴────────┼──┼──────┼─────┤
│      合    計        │43  │4,989萬4,309│249萬4,715│
│                      │    │元          │元        │
└───────────┴──┴──────┴─────┘
附表二：
┌──┬────────┬──┬──────┬─────┐
│編號│營業人名稱      │張數│銷售額      │稅  額    │
├──┼────────┼──┼──────┼─────┤
│ 1  │鎮立實業有限公司│ 3  │280萬5,099元│14萬255元 │
├──┼────────┼──┼──────┼─────┤
│ 2  │笙晨豪開發有限公│11  │838萬6,700元│41萬9,335 │
│    │司              │    │            │元        │
├──┼────────┼──┼──────┼─────┤
│ 3  │政得實業有限公司│ 2  │115萬元     │5萬7,500元│
├──┼────────┼──┼──────┼─────┤
│ 4  │臻臻有限公司    │ 3  │260萬元     │13萬元    │
├──┼────────┼──┼──────┼─────┤
│ 5  │銘訓砂石股份有限│23  │1,448萬9,660│72萬4,485 │
│    │公司            │    │元          │元        │
├──┼────────┼──┼──────┼─────┤
│ 6  │商貿國際服飾有限│ 3  │177萬6,641元│8萬8,832元│
│    │公司            │    │            │          │
├──┼────────┼──┼──────┼─────┤
│ 7  │俊克服飾開發有限│ 2  │108萬4,797元│5萬4,240元│
│    │公司            │    │            │          │
├──┼────────┼──┼──────┼─────┤
│ 8  │其    他        │18  │1,810萬6,000│90萬5,300 │
│    │                │    │元          │元        │
├──┴────────┼──┼──────┼─────┤
│      合    計        │65  │5,039萬8,897│251萬9,947│
│                      │    │元          │元        │
└───────────┴──┴──────┴─────┘


司法院資訊處製作；財團法人民間司法改革基金會備份。
